臺灣高等法院刑事判決　　　　　　　　　　　　　九十三年度上訴字第一一一七號
　　上　訴　人
　　即　被　告　乙○○
右上訴人因搶奪案件，不服臺灣基隆地方法院九十二年度訴字第五四一號，中華民國
九十三年二月二十七日第一審判決（起訴案號：臺灣基隆地方法院檢察署九十二年度
偵字第三○九○號，經原審法院裁定進行簡式審判程序）提起上訴，本院判決如左：
    主  文
上訴駁回。
    事  實
一、乙○○（涉嫌竊盜部分，警察追查中）於八十二年五月間，因違反麻醉藥品管理
    條例等案件，經台灣基隆地方法院分別判處有期徒刑五年二月及七月，並定其執
    行刑為有期徒刑五年五月確定，入監執行後，於八十五年十一月二十九日假釋出
    獄。於八十七年十二月間，又因違反麻醉藥品管理條例案件，經撤銷前揭假釋。
    復於八十八年四月間，因偽造文書案件，經原審法院判處有期徒刑三月確定，而
    與假釋撤銷之殘刑三年四月十二日接續執行，甫於九十一年五月二日，因縮短刑
    期而執行完畢（構成累犯）。
二、乙○○與因染吸毒惡習而缺錢購買毒品施用之杜昀融（業經原審判決確定），基
    於共同意圖為自己不法所有之犯意聯絡，於九十二年九月十四日上午五時五十五
    分許，乙○○騎乘杜昀融事前即竊得之ＰＯＥ─九六八號重型機車，後載杜昀融
    ，行經基隆市○○路、德安路口時，見甲○○獨自一人行走於路旁，旋由乙○○
    騎乘機車在旁把風，由杜昀融下車向前，以徒手搶奪甲○○所有而掛於右肩之咖
    啡色皮包一個（內有黑灰色小皮包二個、花色零錢包一個、鑰匙數支、郵局提款
    卡一張、中華商業銀行東森現金卡一張、台新商業銀行提款卡一張、基隆市農會
    提款卡一張、手機一支、現金二百元及化妝品等財物）；得手後，迅速上車而一
    起逃逸，再共同持該皮包內之郵局提款卡、基隆市農會提款卡各一張，於同日凌
    晨六時三十六分許（起訴書誤載為四時五十九分），前往基隆市○○路郵局之提
    款機，共同以輸入甲○○註記在提款卡背面密碼之不正方法，先後四次（郵局帳
    戶前後提領一萬元、八千元，基隆市農會帳戶前後提領四千元、一萬五千元）提
    領甲○○帳戶內之存款共三萬七千元（扣除農會跨行提款手續費十四元），得手
    後，由乙○○分得一萬五千元，餘歸杜昀融所有。彼等並將前開搶得之皮包丟置
    在基隆市○○街一八六之一號二樓空屋內，再將該機棄置於基隆市○○路三七０
    巷六號前。經被害人報案後，警方於九十二年九月十六日下午二時許，在基隆市
    ○○○路「金華旅社」五０八號房，將杜昀融（涉嫌違反毒品危害防制條例案件
    ，警察另案報請檢察官偵查中，）逮捕到案，再帶同杜昀融前往基隆市○○街一
    八六之一號二樓之空屋內，起出該皮包一個（已發還被害人）。同日晚間七時十
    五分許，再經警持搜索票至乙○○在基隆市○○區○○路一百之三號之住處搜索
    ，當場逮捕乙○○（涉嫌違反毒品危害防制條例案件，警察另案報請檢察官偵查
    中）。
三、案經基隆市警察局第四分局報請台灣基隆地方法院檢察署檢察官偵查起訴。
    理  由
一、訊據上訴人即被告乙○○否認有何右揭搶奪犯行，辯謂：伊係在不知情的情況下
    ，幫杜昀融去提款，當天伊有騎機車載杜昀融，起先係要一起去買安非他命，他
    下車去買，結果他去搶被害人皮包，伊事先不曉得，亦沒有看到他搶云云。
二、經查：
（一）被告乙○○於偵查、原審審理時均坦承：伊等係臨時起意的，有看到杜昀融向
      被害人搶奪，由伊載杜昀融離開，再由伊至郵局之提款機提領現金，與杜昀融
      朋分等語（見偵卷第二五一頁、原審卷第六五頁），核與共犯被告杜昀融迭於
      警詢、偵查及原審審理中所供情節（偵卷第十七頁、第一三五頁，原審卷第頁
      ）相符，並經證人即被害人甲○○指認無訛（偵卷第五一頁、五三頁、五六頁
      、第二七一頁），足認被告乙○○此部分之自白與事實相符，堪予採信。此外
      ，復有被害人甲○○之郵局存摺、基隆市農會存摺影本及提款機側錄翻拍照片
      十八張在卷可稽，被告之犯行洵堪認定。
（二）被告乙○○固辯稱：伊並未與杜昀融為事前之聯絡，不知杜昀融去搶奪被害人
      ，且亦係在不知情之下，幫杜昀融提款等語。然按共同正犯之意思聯絡，不限
      於事前有所協議，其於行為當時，基於相互之認識，以共同犯罪之意思參與者
      ，亦無礙於共同正犯之成立，且其表示之方法，亦不以明示通謀為必要，即相
      互間有默示之合致，亦無不可（最高法院七十三年台上字第二三六四號、七十
      三年台上字第一八八六號判例可資參照）。本件被告乙○○所參與之部分，係
      把風、持被害人之提款卡至郵局提領現金，已如前述。參以被告坦承與共犯杜
      昀融各朋分得一萬六千元、一萬七千元等情（見偵卷第二五一頁），可知被告
      與杜昀融固無事前有所協議，然被告於杜昀融行搶之際，既騎乘機車在附近把
      風、接應，事後亦係由其持被害人之提款卡提領款項，並與杜昀融朋分花用，
      揆諸前開判例意旨，被告顯係基於相互之認識，而以共同犯意之意思參與，而
      無解於其共同正犯之成立。是以，被告前開置辯，應為事後避重就輕之辯解，
      圖卸其責而已，尚不足採信。
三、核被告乙○○所為，係犯刑法第三百二十五條第一項普通搶奪罪、第三百三十九
    條之二第一項之特別詐欺罪即以不正方法由自動付款設備取得他人之物罪。被告
    乙○○與杜昀融二人之間，就上開搶奪罪及以不正方法由自動付款設備取得他人
    之物罪，有犯意之聯絡及行為之分擔，為共同正犯。又所犯前開普通搶奪罪、特
    別詐欺罪之間，均有方法、結果之牽連關係，為牽連犯，應從一重之搶奪罪處斷
    。被告乙○○前曾受前述有期徒刑之執行，有本院被告全國前案紀錄表及台灣高
    等法院檢察署刑案記錄簡覆表在卷可按；其於有期徒刑執行完畢五年以內，再犯
    有期徒刑以上之本罪，為累犯，應遞予加重其刑。
四、原審以被告所犯事證明確，援引刑法第二十八條、第三百二十五條第一項、第三
    百二十九條之二第一項、第五十五條、第四十七條之規定，審酌被告之品行、生
    活狀況、智識程度、犯罪之動機、目的、犯罪所生之危害、犯後之態度等一切情
    狀，並特別衡量被告素行不良，有本院被告全國前案紀錄表在卷可稽；其於有期
    徒刑執行完畢五年以內，再犯本案，為累犯，依累犯加重其刑後，量處有期徒刑
    一年，以示儆懲。經核其認事用法並無違誤，量刑亦稱允適。被告上訴，猶執陳
    詞，否認犯行而指摘原判決不當，為無理由，應予駁回。
據上論斷，應依刑事訴訟法第三百六十八條，判決如主文。
本案經檢察官施慶堂到庭執行職務。
中　　　華　　　民　　　國　　九十三　　年　　　六　　　月　　　九　　　日
                              臺灣高等法院刑事第三庭
                                  審判長法  官  張  連  財
                                        法  官  張  傳  栗
                                        法  官  黃  金  富
右正本證明與原本無異。
如不服本判決，應於收受送達後十日內向本院提出上訴書狀，其未敘述上訴之理由者
並得於提起上訴後十日內向本院補提理由書（均須按他造當事人之人數附繕本）。
                                        書記官  江  采  廷
中　　　華　　　民　　　國　　九十三　　年　　　六　　　月　　　十　　　日
